【裁判字號】    89,訴緝,42
【裁判日期】    900410
【裁判案由】    偽造文書等
【裁判全文】
臺灣嘉義地方法院刑事判決                          八十九年度訴緝字第四二號
    公  訴  人    臺灣嘉義地方法院檢察署檢察官
    被      告    乙○○
                （即黃金能）
右列被告因偽造文書案件，經檢察官提起公訴（八十七年度偵字第五七一六號、第六
三一二號），本院判決如左：
    主  文
乙○○無罪。
    理  由
一、公訴意旨如起訴書（如附件）。
二、公訴人認為被告乙○○涉有前述犯行，無非以前案共同被告丙○○於警訊及偵查
    時坦承無訛，並有扣案在職證明書一紙足佐，另以信用卡之申請，無需支付任何
    費用，信用卡申請書於任何便利商、超商或金融機構等處亦均隨手可得，信用卡
    乃金融機構授信予持卡人，提供持卡人享有先消費後付款之利益，是持卡人之信
    用良窳，係金融機構最要緊之核卡基準，此為現今社會週知之事：被告以一紙身
    份證影本，花費七千元至一萬五千元間之代價，即欲領得信用卡使用，殊與常情
    相違，資為論罪之依據。
三、訊據被告乙○○則堅詞否認有何公訴人起訴之犯行，辯稱：伊曾經到銀行申請信
    用卡，因無在職證明被拒，又與甲○○看到報紙上丙○○登載之代辦信用卡廣告
    ，方與甲○○一起以電話聯絡丙○○，丙○○告訴伊等有辦法申請到信用卡，而
    手續費需要一萬二千元，伊因為未曾通過信用卡申請，是以不曉得需否繳交手續
    費，又當時以為丙○○與銀行有關係，有辦法申請，便委託丙○○代辦並將身分
    證影本交付之，對於扣案之在職證明，伊全然不知情，伊並未申請信用卡，無何
    行使詐術犯行等語。
四、按犯罪事實應依證據認定之，無證據不得推定其犯罪事實，又不能證明被告犯罪
    者，應諭知無罪之判決，刑事訴訟法第一百五十四條、第三百零一條第一項前段
    分別定有明文。而認定犯罪事實所憑之證據，無論係直接證據或間接證據，其為
    訴訟上之證明，須於通常一般之人均不致有所懷疑，而得確信其為真實之程度者
    ，始得據為有罪之認定，倘其證明尚未達到此一程度，而有合理之懷疑存在，復
    無其他調查途徑可尋，法院即應為無罪之判決（最高法院七十六年臺上字第四九
    八六號判例意旨參照）。
四、經查：
（一）質諸證人丙○○，其雖前於本院訴字第六三四號偽造文書案件中供陳：「（問
      ：這些人都是你的客戶？提示警卷附表並交閱）警卷第十七頁有打勾的一、二
      、三、七（即本案扣案之在職證明）、八、十二號都是請我幫他們向『張先生
      』買資料辦信用卡....。」云云（見卷附本院八十七年九月十六日訊問筆錄）
      ，惟嗣於本院調查時，則陳稱：「（問：被告是否曾經有用電話和你聯絡請你
      幫忙辦信用卡？）是的，那是很久的事情。但我是現在看到他，才知道他就是
      『黃金能』（即本案被告乙○○）。」、「（問：你有無告訴被告你要幫他偽
      造在職證明？）沒有。」「（問：後來為何會偽造在職證明？）後來是因為看
      報紙，有人說他可以提出在職證明，那個公司說是真的存在，可以提供報稅證
      明，我才相信。」等語（見卷附本院九十年三月十二日訊問筆錄），衡情，證
      人在確知被告之本人情況，較之僅閱書面記載之資料，對於本案真實情形當可
      為較清楚之證述，是該證人於本院九十年三月十二日調查時之證述，應堪採信
      。是可知偽造在職證明一事，顯係該證人於受託代辦信用卡後，另行起意行之
      ，被告與該證人間並未有何偽造私文書之犯意聯絡甚明，殊難僅以上開證人於
      前案有瑕疵之證詞，遽為不利於被告之認定。
（二）被告乙○○如何因閱報知悉丙○○代辦信用卡，如何與甲○○以電話與丙○○
      聯絡代辦事宜，又丙○○如何告知被告與甲○○二人其有途徑可完成申辦信用
      卡等情，已據證人甲○○於本院調查時到庭結證明確，互核與被告所辯相符，
      是被告該部分所辯應非虛妄，洵堪採信。
（三）再者，扣案之在職證明書一紙及印章二枚均係在丙○○住處起獲一節，業據證
      人丙○○於本院八十七年度訴字第六三四號偽造文書案件中自承不虛，並有扣
      案證物單附卷可稽，其並迭於前案偵審中供明扣案之在職證明單係向臺中「張
      先生」買得，而該在職證明上寶進企業有限公司及盧毓盈二印文，亦係該「張
      先生」刻製印章並寄予伊，由伊蓋在上開在職證明上等語，亦核與被告乙○○
      所辯伊不知有在職證明一事等語相符。
（四）本院函嘉義縣市各金融機構、渣打銀行總公司信用卡部，及華南銀行斗六分行
      ，查詢被告乙○○是否有辦理信用卡或信用貸款之結果，被告並無何申請信用
      卡之資料，此有臺灣銀行嘉義分行等金融機後函覆資料存卷足參，此核與被告
      所辯伊並無何行使詐術等語相符，被告此部分所辯應堪採信。
（五）參以信用卡之申請無需支付任何費用，而申請人之信用良窳為金融機構核卡之
      標準，此固為一般之社會常情，惟被告乙○○曾一次向銀行洽詢信用卡申請事
      宜，即因欠缺在職證明被拒，而誤以繳交高額手續費，透過丙○○與銀行之關
      係，即得申辦信用卡，其心態雖屬可議，究非悖離常情。尚難以被告有上開繳
      交高額手續費委由他人代辦信用卡之行為，即遽行推認被告與丙○○間有公訴
      人所指前揭行使偽造私文書、詐欺犯行之犯意聯絡及行為分擔。
五、綜上所陳，依證人丙○○、甲○○之證述，可知被告乙○○並無與丙○○行使偽
    造私文書之犯意聯絡，而自扣案之在職證明一紙係在丙○○處起獲等情以觀，亦
    無法據以認定被告有何公訴人所指犯行。依上所述，被告前揭辯解並非子虛，自
    可採信，公訴人所舉之證據不足為被告犯罪事實之認定。此外，復查無其他積極
    事證足認被告確有上開詐欺或行使偽造私文書之犯行，既不能證明被告犯罪，揆
    之前揭法條、判例之說明，應法為無罪判決之諭知。
據上論斷，應依刑事訴訟法第三百零一條，判決如主文。
本案經檢察官陳美君到庭執行職務
中      華      民      國    九十      年      四      月      十      日
                              臺灣嘉義地方法院刑事第一庭
                                    審判長法  官  陳  珍  如
                                          法  官  黃  仁  勇
                                          法  官  鄧  晴  馨
右正本證明與原本無異。
如不服本判決，應於判決送達後十日內向本院提出上訴狀( 應附繕本 )。
中      華      民      國    九十      年      四      月      十      日
                                          書記官  李  彩  娥


司法院資訊處製作；財團法人民間司法改革基金會備份。
